【裁判字號】    91,訴,886
【裁判日期】    920520
【裁判案由】    債務人異議之訴
【裁判全文】
臺灣屏東地方法院民事判決    九十一年度訴字第八八六號
    原      告  丙○○
    訴訟代理人  陳世明律師
    被      告  甲○
    訴訟代理人  乙○○
右當事人間債務人異議之訴事件，本院判決如左：
    主      文
本院九十年度執字第六八七七號所合併執行之本院九十一年度執字第一三○四四號債
權人甲○與債務人丙○○間清償票款強制執行事件，對原告所為之強制執行程序應予
撤銷。
訴訟費用由被告負擔。
    事      實
甲、原告方面：
一、聲明：如主文所示。
二、陳述：
（一）原告為中華電信股份有限公司（下稱中華電信公司）員工，而訴外人鄭幸生委
      託盧清標於民國八十九年一月二十四日與原告訂定買賣契約，約定受讓原告於
      中華電信公司第二階段釋放員工股票時，得依其資歷認購股票之權利，轉讓權
      利金一十五萬元，鄭幸生應於認購繳款期限前三日將認購股票所需股款交與原
      告，由原告將所購得股票轉讓與鄭幸生，原告如有違反需賠償鄭幸生之一切損
      失，原告並為此簽發票面金額一百五十萬元、票號五九○一三○之本票以為擔
      保，而鄭幸生如不未依約給付原告所需股款，視同鄭幸生放棄權利並不得要求
      原告退還權利金，且所簽訂買賣契約全部無效。嗣後，鄭幸生未依約將認購股
      票所需股款交與原告，原告自無從認購股票，原告並無任何違約事由，鄭幸生
      自不得行使前開本票之票據權利，而鄭幸生將前開買賣契約債權及用以擔保違
      約損害之本票債權轉讓與被告，原告自得依民法第二百九十九條規定以前開事
      由對抗被告而拒絕給付票款。
（二）被告持前開本票聲請鈞院裁定准許強制執行，經鈞院以九十一年度票字第一三
      七三號民事裁定准許後，被告即持前開裁定聲請鈞院就原告任職中華電信公司
      屏東營運處之薪資進行強制執行，經鈞院民事執行處於九十一年十一月十一日
      以九十年度執字第六八七七號執行命令，命令原告前開薪資三分之一與每年各
      類獎金三分之二，其中三十五分之三十由訴外人巫瑞菊收取，其餘三十五分之
      五由被告收取，復於同年十二月六日以九十年度執字第六八七七號執行命令，
      命令原告之前開薪資三分之一與每年各類獎金三分之二，其中四十五分之三十
      由訴外人巫瑞菊收取，其餘四十五分之十五由被告收取，而前開執行命令所記
      載被告執行債權額為一百五十萬元，被告於九十一年十二月收取二千六百九十
      五元，並自九十二年一月起每月收取六千二百八十九元，迄今尚未全部收取完
      畢，原告爰依強制執行法第十四條第二項提起本件債務人異議之訴。
三、證據：提出本院九十一年度票字第一三七三號民事裁定影本一件、本院民事執行
    處之執行命令影本二件、股票買賣契約書等影本各一件為證，並聲請訊問證人盧
    清標。
乙、被告方面：
    未於最後言詞辯論期日到庭，據其前此所為聲明與陳述如左：
一、聲明：駁回原告之訴。
二、陳述：
    按支（本）票乃文義證券及無因證券，故支（本）票之權利義務，悉依票上所載
    文義定之，與其基礎之原因關係各自獨立，支（本）票上權利之行使，不以其原
    因關係存在為前提，從而，執票人行使支（本）票上權利時，就其基礎之原因關
    係確係有效存在，並不負舉證責任，反之，若票據債務人以自己與執票人間所存
    抗辯事由，對抗執票人，依票據法第十三條規定意旨觀之，固非法所不許，惟應
    由票據債務人就該抗辯事由，負舉證之責任，最高法院七十一年度台上字第三四
    三九號判決參照，是原告仍應就其所主張得為抗辯事由，負舉證責任。
丙、本院依職權調閱本院九十年度執字第六八七七號與九十一年度執字第一三○四四
    號民事執行卷宗，及九十一年度票字第一三七三號民事聲請卷宗，並依職權函詢
    中華電信公司台灣南區電信分公司屏東營運處關於被告收取原告薪資之執行情形
    。
    理      由
一、原告主張：其為中華電信公司員工，訴外人鄭幸生委託盧清標於八十九年一月二
    十四日與原告訂定買賣契約，約定受讓原告於中華電信公司第二階段釋放員工股
    票時，得依其資歷認購股票之權利，轉讓權利金一十五萬元，且鄭幸生應於認購
    繳款期限前三日將認購股票所需股款交與原告，由原告將所購得股票轉讓與鄭幸
    生，原告如有違反，需賠償鄭幸生之一切損失，原告並為此簽發票面金額一百五
    十萬元、票號五九○一三○之本票以為擔保，而鄭幸生如未依約給付原告所需股
    款，視同鄭幸生放棄權利並不得要求原告退還權利金，且所簽訂買賣契約全部無
    效。嗣後，鄭幸生未依約將認購股票所需股款交與原告，原告自無從認購股票，
    原告並無任何違約事由，而鄭幸生將前開買賣契約債權及用以擔保違約損害權之
    本票債權轉讓與被告等情，業據原告提出與所述相符股票買賣契約書為證，並經
    證人盧清標到庭結證屬實，並為被告所不爭執，尚堪信為真實。
二、原告主張：被告持前開本票聲請本院裁定准許強制執行，經本院以九十一年度票
    字第一三七三號民事裁定准許後，被告即持前開裁定聲請本院就原告任職中華電
    信公司屏東營運處所得薪資進行強制執行，經本院民事執行處於九十一年十一月
    十一日以九十年度執字第六八七七號執行命令，命令原告之前開薪資三分之一與
    每年各類獎金三分之二，其中三十五分之三十由訴外人巫瑞菊收取，其餘三十五
    分之五由被告收取，並於同年十二月六日以九十年度執字第六八七七號執行命令
    ，命令原告之前開薪資三分之一與每年各類獎金三分之二，其中四十五分之三十
    由訴外人巫瑞菊收取，其餘四十五分之十五由被告收取，而前開執行命令所載被
    告執行債權額一百五十萬元，被告於九十一年十二月收取二千六百九十五元，並
    自九十二年一月起每月收取六千二百八十九元，迄今尚未全部收取完畢等情。經
    查：(一)被告持前開本票聲請本院裁定准許強制執行，經本院以九十一年度票字第
    一三七三號民事裁定准許後，即於九十一年八月間持前開裁定聲請本院民事執行
    處就其本票債權五十萬元，對原告任職中華電信公司屏東營運處所得薪資進行強
    制執行，經本院民事執行處以九十一年度執字第一三○四四號受理在案，因本院
    九十年度執字第六八七七號強制執行事件早於九十年六月十五日以扣押命令對原
    告之前開薪資進行扣押完畢，本院民事執行處乃將九十一年度執字第一三○四四
    號合併於本院九十年度執字第六八七七號辦理，並於九十一年十一月十一日以九
    十年度執字第六八七七號執行命令，命令原告之前開薪資三分之一與每年各類獎
    金三分之二，其中三十五分之三十由訴外人巫瑞菊收取，其餘三十五分之五由被
    告收取。嗣於九十一年十一月間，被告聲請追加其執行債權額即前開裁定主文所
    載金額一百五十萬元，本院民事執行處乃於同年十二月六日以九十年度執字第六
    八七七號執行命令，命令原告之前開薪資三分之一與每年各類獎金三分之二，其
    中四十五分之三十由訴外人巫瑞菊收取，其餘四十五分之十五由被告收取等情，
    業據原告提出與所述相符本院民事執行處之執行命令為證，並經本院依職權調閱
    本院九十年度執字第六八七七號與九十一年度執字第一三○四四號民事執行卷宗
    ，及九十一年度票字第一三七三號民事聲請卷宗閱明屬實。(二)依中華電信公司台
    灣南區電信分公司屏東營運處九十二年一月十五日屏人字第92A3100001號函記載
    ：被告於九十一年十二月十七日收取二千六百九十五元，並自九十二年一月起每
    月初收取六千二百八十九元等語。(三)綜上以觀，原告之前開主張，尚堪信為真實
    。
三、按債務人於受通知時，所得對抗讓與人之事由，皆得以之對抗受讓人，民法第二
    百九十九條第一項定有明文。復按票據法第十三條前段規定票據債務人不得以自
    己與發票人或執票人之前手間所存抗辯之事由，對抗執票人。則如票據債務人以
    自己與執票人間所存抗辯之事由，對抗執票人，仍為法之所許，最高法院八十年
    度台上字第一○四○號裁判參照。又按執行名義無確定判決同一效力者，於執行
    名義成立前，如有債權不成立或消滅或妨礙債權人請求之事由發生，債務人亦得
    於強制執行程序終結前提起異議之訴，強制執行法第十四條第二項定有明文。查
    原告就前開買賣契約無任何違約事由，鄭幸生依約不得行使前開本票之票據權利
    ，揆諸首揭規定，原告並得據此對抗受讓前開買賣契約債權及用以擔保違約損害
    之本票債權之被告，且原告據此主張被告不得行使前開本票之票據權利，乃以自
    己與執票人即被告間所存抗辯事由以為對抗，自為法所許。從而，被告以前開本
    票取得准予強制執行之裁定，並持之聲請對原告進行強制執行，原告主張前情提
    起債務人異議之訴，請求如主文所示，洵屬有據，應予准許。
據上論結，本件原告之訴為有理由，並依民事訴訟法第七十八條，判決如主文。
中      華      民      國     九十二     年      五      月    二十     日
                                    臺灣屏東地方法院民事第二庭
~B法      官  賴秀雯
右為正本係照原本作成。
如不服本判決，應於送達後廿日內，向本院提出上訴狀。
~B法院書記官  蔡進吉
中      華      民      國     九十二     年      五     月     二十     日


司法院資訊處製作；財團法人民間司法改革基金會備份。
